【裁判字號】    88,訴,1299
【裁判日期】    890428
【裁判案由】    損害賠償
【裁判全文】
臺灣士林地方法院民事判決  八十八年訴字第一二九九號
    原      告    甲○○
    被      告    乙○○○
    訴訟代理人    白政宏律師
右當事人間，請求損害賠償事件，本院判決如左：
    主    文
被告應給付原告新台幣柒萬仟伍佰拾元，及自民國八十八年八月二十六日起至清
償日止按週年利率百分之五計算之利息。
原告其餘之訴駁回。
訴訟費用由被告負擔佰分之伍，餘由原告負擔。
本判決第一項於原告以新台幣貳萬肆仟伍佰元供擔保後，得假執行。但被告如於假執
行程序實施前，以新台幣柒萬仟伍佰拾元為原告預供擔保，得免為假執行。
原告其餘假執行之聲請駁回。
    事    實
甲、原告方面：
  一聲明：
    (一)被告應給付原告新台幣（下同）一百四十一萬六千九百元，並自起訴狀繕本送
      達翌日起至清償日止，按年息百分之五計算之利息。
    (二)被告應自民國八十八年八月一日起至損害終止之日止，每月給付原告二十萬零
      三百元。
    (三)原告願供擔保，請准宣告假執行。
  二陳述：
    (一)緣被告於八十七年十二月二十一日向鈞院民事執行處拍得座落台北市士林區○
      ○○路一百五十號房屋，該屋原出租於原告，且鈞院民事執行處於拍賣公告上
      亦註明「拍定後不點交，第三人甲○○不定期租賃承租中」等語，被告乙○○
      ○明知上情，因與原告協調簽訂租賃契約未果，竟於八十八年三月二十九日上
      午十時許，僱用不知情之搬家公司人員，前往上址強行換掉原告之鐵門遙控器
      ，打開門後，未經許可侵入原告住宅，並施強暴強行搬走屋內物品，復於同年
      四月一日、十三日率人至上址，施強暴強制拆除原告所有之前後鐵窗、鐵門，
      並毀損該處玻璃、破壞屋內隔間設備，使之喪失效用，且強行搬走屋內器具物
      品，而妨害原告行使所有權，刑事部分經鈞院以八十八年度易字第八七五號刑
      事判決判處被告徒刑在案。
    (二)按因故意或過失不法侵害他人權利者，負損害賠償責任，此民法第一百八十四
      條第一項訂有明文。原告原於上址經營烤鴨生意，內有大量生財器具及鴨肉食
      品等，經被告如此蹂躪，所有設備及物品均付之一炬，其損失高達六十一萬五
      千七百元；又因被告之惡行不但使原告生意無法繼續，甚且原告一家四口遭逢
      突如其來攻擊，無法在該處居住，而另向他處租賃，因此受有每月需另支出一
      萬五千元租金之損害；另原告原先每月平均可銷售一千零九十隻烤鴨，每隻烤
      鴨淨賺一百七十元，每月盈餘為十八萬五千三百元，是被告應賠償上開設備物
      品之損失，及自八十八年四月一日起，至八十八年七月三十一日止，原告另行
      支出之租金暨無法營業之損失，合計新台幣（下同）一百四十一萬六千九百元
      ，爰本於侵權行為法律關係請求判命被告給付原告上開金額，及自訴狀送達翌
      日起至清償之日止，按年息百分之五計算之利息。
    (三)又目前被告尚將上址房屋占有中，原告無法行使權利，故原告自八十八年八月
      一日起，每個月尚受有前揭租金暨無法營業之損失，爰合併依侵權行為法律關
      係提起將來給付之訴，請求至損害終止之日每月二十萬零三佰元之損害賠償。
  三證據：提出台灣士林地檢署八十八年度偵字第三八０九、四一七九號起訴書一份
    ，台灣士林地方法院八十八年度易字第八七五號刑事判決一件，物品設備損失清
    單及損害計算單據各一份，估價單十六張、房屋租賃合約書一份、照片五本、營
    業損失計算單據一本為證，並聲請訊問證人蔡淑芬。
乙、被告方面：
  一聲明：
    (一)原告之訴及假執行聲請均駁回。
    (二)如受不利之判決，願供擔保免假執行。
  二陳述：
    (一)附帶民事訴訟移送民事庭後，即為獨立之民事訴訟，其裁判不受刑事判決認定
      事實之拘束（最高法院四十八年台上字七一三號判例參照）。被告雖業經鈞院
      刑事庭判處罪刑確定，惟被告是否應負損害賠償責任，仍應由鈞院民事庭調查
      審理，以資作為判決之依據，而不受刑事判決認定事實之拘束。
    (二)原告起訴主張謂：被告為私利欲收回該房屋竟以暴力強迫原告搬走，致造成原
      告生財器具毀損、另行租屋損害、營業損害，請求前開三項目損害賠償，併請
      求將來給付之訴云云，然查：
      １被告於八十七年十一月十九日向鈞院民事執行處拍得係爭房地，同年十二月
        二十一日取得權利移轉證明書，同年月三十一日登記為所有權人後，被告曾
        於八十八年一月八日以存證信函通知原告收回自住，請原告一個月內遷出並
        返還系爭房屋，惟原告不搬，竟回覆被告存證信函主張渠有不定期租賃。
      ２被告基於所有權排他作用，以自助行為，取回所有物即系爭房屋，然因原告
        堅不搬走，被告迫於無奈，乃將原告置於系爭房屋之生財器具等搬到特定地
        點保管，於八十八年五月二十日以存證信函通知原告取回，原告迄今仍未取
        回，被告自八十八年七月十八日起已不再負保管責任。
    (三)原告主張被告應負侵權行為之損害賠償責任，則應由原告負舉證責任，蓋原告
      之生財器具，被告已不負保管責任，且原告另行租屋居住，乃其自利行為，基
      何理由請求被告負責？純粹經濟上損失，如營業利益，債權（不定期租賃權）
      不具典型社會公開性，故無民法第一百八十四條第一項前段之適用。
    (四)否認與原告間有不定期租賃情形，主張其乃本於所有權之正當行為，而非侵權
      行為；且將來給付之訴，要有到期不能履行之虞才能請求；又租賃權受侵害沒
      有民法第一百八十四條第一項前段之適用；另否認原告所提出營業損失計算單
      據之真正。
  三證據：提出土地及建物所有權狀影本各一份，土地及建物登記謄本影本各一份，
    存證信函影本二紙為證。
丙、本院依職權調閱台灣士林地方法院檢察署八十八年度偵字第三八０九、四一七九
    號偵查卷宗，本院八十八年度易字第八七五號刑事卷宗。
    理    由
一原告起訴主張被告於八十七年十二月二十一日向本院民事執行處拍得座落台北市士
  林區○○○路一百五十號房屋，該屋原出租於原告，且本院民事執行處於拍賣公告
  上亦註明「拍定後不點交，第三人甲○○不定期租賃承租中」等語，被告乙○○○
  明知上情，竟於拍定後因與原告協調簽訂租賃契約未果，而於八十八年三月二十九
  日上午十時許，僱用不知情之搬家公司人員，前往上址強行換掉原告之鐵門遙控器
  ，打開門後，未經許可侵入原告住宅，並施強暴強行搬走屋內物品，復於同年四月
  一日、十三日率人至上址，施強暴強制拆除原告所有之前後鐵窗、鐵門，並毀損該
  處玻璃、破壞屋內隔間設備，使之喪失效用，且強行搬走屋內器具物品，而妨害原
  告行使所有權，致原告損失經營烤鴨生意之生財器具及鴨肉食品等共六十一萬五千
  七百元，且每月營業損失十八萬五千三百元又需另行租屋居住之租金一萬五千元，
  爰本於侵權行為之法律關係，請求被告賠償生財器具及鴨肉食品之損失六十一萬五
  千元及自八十八年四月一日起至八十八年七月三十一日止之營業損失、租金損失共
  一百四十一萬六千九百元及自起訴狀送達翌日起至清償之日止按年息百分之五計算
  之利息。並應自八十八年八月一日起，至損害終止日止，按月給付原告營業損失及
  租金損害二十萬零三百元。被告則以：被告於八十七年十一月十九日向本院民事執
  行處拍得系爭房地，同年十二月二十一日取得權利移轉證明書，同年月三十一日登
  記為所有權人後，被告曾於八十八年一月八日以存證信函通知原告收回自住，請原
  告一個月內遷出並返還系爭房屋，惟原告不搬，竟回覆被告存證信函主張渠有不定
  期租賃；被告迫於無奈，遂基於所有權排他作用，以自助行為，取回所有物即系爭
  房屋，而將原告置於系爭房屋之生財器具等搬到特定地點保管，並於八十八年五月
  二十日以存證信函通知原告取回，原告迄今仍未取回，被告自八十八年七月十八日
  起已不再負保管責任；至原告既主張被告應負侵權行為之損害賠償責任，則應由原
  告負舉證責任，蓋原告之生財器具，被告已不負保管責任。而原告另行租屋居住，
  乃其自利行為，無理由請求被告賠償。且營業利益、債權（不定期租賃權）係屬純
  粹經濟上損失，無民法第一百八十四條第一項前段之適用；又被告與原告間既無不
  定期租賃契約存在，則其本於行使所有權之正當行為，自非侵權行為等語，資為抗
  辯。
二本件原告主張被告於八十七年十二月二十一日向本院民事執行處拍得座落台北市士
  林區○○○路一百五十號房屋，該屋原出租於原告，且本院民事執行處於拍賣公告
  上亦註明「拍定後不點交，第三人甲○○不定期租賃承租中」等語，被告乙○○○
  明知上情，於拍定後因與原告協調簽訂租賃契約未果，竟於八十八年三月二十九日
  上午十時許，僱用不知情之搬家公司人員，前往上址強行換掉原告之鐵門遙控器，
  打開門後，未經許可侵入原告住宅，並施強暴強行搬走屋內物品，復於同年四月一
  日、十三日率人至上址，施強暴強制拆除原告所有之前後鐵窗、鐵門，並毀損該處
  玻璃、破壞屋內隔間設備，使之喪失效用，且強行搬走屋內器具物品之事實，業經
  本院八十八年度易字第八七五號刑事判決闡述甚詳，且判處被告乙○○○有期徒刑
  六月確定，而被告對於有前開私自更換、拆除設備及將原告生財機具搬移之行為均
  於刑事審判時坦承在案（見八十八年八月二十五日刑事審判筆錄），業經本院依職
  權調閱八十八年易字第八七五號刑事判決卷宗查明，應堪信原告之主張為真實。
三本件被告乙○○○雖以其與原告間之不定期租賃契約業經其發函合法終止，而原告
  竟仍拒不搬遷，此時其為行使其所有權，始自行僱工將原告置於系爭房屋內之設備
  及器具拆除、搬遷，此應屬被告基於所有權人地位行使合法之自助行為，而辯稱並
  未侵害原告任何權利云云。惟查，民法第一百五十一條固明定為保護自己權利之自
  助行為，不負損害賠償責任，然同條但書卻亦定有「以不及受法院或其他有關機關
  援助，並非於其時為之，則請求權不得實行或其實行顯有困難為限」之行使要件，
  姑不論本件被告租賃契約是否已經被告合法終止，即認業已終止而原告得本於所有
  權請求返還房屋，惟仍需循法律途徑解決，被告尚無何「不及受法院或其他有關機
  關援助」之情形，與民法第一百五十二條第一項所定自助行為之要件未合，難認有
  阻卻違法事由之存在，且於刑事判決部分亦同此認定而判處被告徒刑確定，是被告
  上開抗辯，殊無足取。
四按因故意或過失，不法侵害他人權利者，負損害賠償責任，民法第一百八十四條第
  一項前段定有明文。被告之行為係屬不法，既經認定，則原告請求被告賠償之項目
  及數額是否應予准許，茲一一分述為次：
  (一)生財器具暨設備等物品損失部分：
    １原告主張其生財機具及屋內設備因被告之行為受有六十一萬五千七百元損害，
      固據詳列附表，並提出估價單十六紙為證。然損害責任之發生，需有損害發生
      之事實，而主張此一損害事實者，應負舉證之責。原告於附表所臚列之項目，
      工作臺之損失為共三萬一千元，除估價單證明之金額一萬三千五百三十元應予
      准許外，超出部分之金額原告尚未舉證，其請求要嫌無據。另工業用大冰箱之
      輪子、把手、壓縮機部分，業經本院八十八年易字第八七五號刑事判決認定受
      有損害，且為被告所不爭執，雖其損壞部分並非冰箱之全體，惟壓縮機要屬冰
      箱之主要部分，既經損壞，冰箱已難達其正常功能，應認原告得請求冰箱全部
      之損壞六萬元。至附表所列鐵門遙控器、屋內前後鐵門鐵窗、拆除屋內隔間設
      備、天花板、床、玻璃等部分，雖亦經前開刑事判決認定遭被告毀損在案，惟
      原告對上開項目之損失金額為若干，並未舉證。又原告主張附表之其餘生財器
      具亦經被告搬離等情，為被告所不爭執，惟被告復抗辯僅將器具遷往他處保管
      ，並未損壞等語，原告對上開生財器具受有如何之損害，亦未舉證以明，其請
      求自無理由。是故，原告所得請求之生財器具暨設備等物品損失應為七萬三千
      五百三十元。
    ２營業損失部分：
      原告主張其原先經營之烤鴨生意每月平均本可銷售一千零九十隻烤鴨，每隻烤
      鴨淨賺一百七十元，每月盈餘為十八萬五千三百元，然因被告之行為致使其無
      法繼續經營，是被告應賠償自八十八年四月一日至同年七月三十一日止，合計
      四個月之營業損失，並提出營業損失計算單據一本為證，且請求訊問證人蔡淑
      芬。查原告所提出之單據雖業經證人蔡淑芬證明確為原告所書寫，惟究屬原告
      片面製作之文書，尚無證據可證明其內容真實。且揆諸上開單據之記載，僅有
      每日賣出烤鴨之數量及其營業額，並未記載成本，尚無法查悉原告出售烤鴨可
      獲利潤為若干，原告對單據內容之真實及其營業利潤復無法舉證，此部分之請
      求要屬無據。
    ３房屋租金部分：
      原告主張因被告之行為，迫使其需另行賃屋居住，而受有每月租金一萬五千元
      之損害，惟查，原告自承於搬離系爭房屋之前，已需支付租金每月四萬八千元
      ，則雖因被告之行為使其受有遷居之苦，然其所支出之租金卻反而減少，即難
      認原告因另行租屋而受有損害，是此部分之請求為無理由，應予駁回。
    ４按月給付營業收入、租金損失部分：
      原告主張至今尚無法使用系爭房屋，乃請求被告應自八十八年八月一日起，至
      損害終止日止，每月另賠償原告租屋暨營業損失合計二十萬零三百元。查原告
      所主張之租金部分為無理由，已見前述。至營業損失部分，非但原告無法舉證
      其利潤究為若干，況其自稱已於八十八年七月十五日起在他處繼續營業（見本
      院八十八年三月八日言詞辯論筆錄），則其請求自八八年八月一日起按月賠償
      租金及營業損失亦無理由。
五從而，原告請求被告給付七萬三千五百三十元，於法尚無不合，應予准許。逾此部
  分之請求，要嫌無據，應予駁回。又給付有確定期限者，債務人自期限屆滿時起，
  負遲延責任；遲延之債務，以支付金錢為標的者，債權人得請求依法定利率計算之
  遲延利息；應付利息之債務，其利率未經約定，亦無法律可據者，週年利率為百分
  之五，民法第二百二十九條第一項、第二百三十三條第一項前段、第二百零三條定
  有明文。被告應自侵權行為時起負賠償責任，故原告請求被告應給付自起訴狀繕本
  送達之翌日即八十八年八月二十六日起，至清償日止按週年利率百分之五計算之利
  息，亦無不合，併予准許。又兩造陳明陳明願供擔保，聲請宣告假執行及免為假執
  行，就原告勝訴部分，均核無不合，爰各酌定相當之擔保金額俱准許之。至原告敗
  訴部分，其假執行之聲請失所附麗，應併駁回。。
六因本案事證已臻明確，兩造其餘主張陳述及所提之證據，經審酌均不影響本院上開
  論斷，毋庸再予論述，附此敘明。
七據上論結，原告之訴一部為有理由、一部為無理由，並依民事訴訟法第七十九條但
  書，第三百九十條第二項、第三百九十二條，判決如主文。
中      華      民      國    八十九    年    四      月      二十八    日
                                    臺灣士林地方法院民事第二庭
~B法      官  彭洪媛
右為正本係照原本作成。
如對本判決上訴須於判決送達後廿日內向本院提出上訴狀。
中      華      民      國    八十九    年      五      月      四      日
~B法院書記官  馮衍燕


司法院資訊處製作；財團法人民間司法改革基金會備份。
